臺灣臺北地方法院民事小額判決
111年度店小字第641號
原      告  華南產物保險股份有限公司

法定代理人  陳文智  
訴訟代理人  蔡明軒  
複  代理人  管禮     
被      告  高鳴     
上列當事人間請求損害賠償事件，本院於民國111年6月28日言詞
辯論終結，判決如下：
　　主　　　文
被告應給付原告新臺幣壹萬陸仟貳佰捌拾伍元，及自民國一一一
年二月十一日起至清償日止，按週年利率百分之五計算之利息。
原告其餘之訴駁回。
訴訟費用（減縮部分除外）新臺幣壹仟元由被告負擔十分之八，
餘由原告負擔。
本判決原告勝訴部分得假執行。但被告如以新臺幣壹萬陸仟貳佰
捌拾伍元為原告預供擔保，得免為假執行。
    事實及理由
一、按訴狀送達後，原告不得將原訴變更或追加他訴，但減縮應
    受判決事項之聲明者，不在此限。民事訴訟法第255條第1項
    第3款定有明文。查，本件原告原請求被告給付新臺幣（下
    同）23,247元及利息，嗣於民國111年5月24日言詞辯論期日
    當庭減縮為20,356元及利息，核與前揭規定相符，應予准許
    。
二、原告主張：被告前於109年8月4日13時18分許，駕駛車牌00-
    0000號自用小客車（下稱A車），行經臺北市○○區○○街00巷0
    號旁無名巷（下稱系爭巷道）時，因會車時未保持安全間隔
    之過失，撞損伊承保、斯時由訴外人陳盈達所駕駛之車牌00
    0-0000號租賃小客車（下稱B車）。B車經送修，修復費用為
    46,494元（含零件費用17,094元、塗裝工資29,400元），伊
    已依照保險契約理賠訴外人即B車所有人富豪聯合租賃股份
    有限公司（下稱富豪租賃），並考量零件折舊及陳盈達亦有
    未保持安全間隔之過失，認為被告應賠償20,356元（即計算
    折舊後之零件費用11,312元、塗裝工資19,488元，共40,712
    元之半數），爰依侵權行為及保險代位之法律關係提起本件
    訴訟，並聲明：被告應給付原告20,356元，及自起訴狀繕本
    送達翌日起至清償日止，按週年利率5%計算之利息。　　
三、被告則以：原告所述與事實不符，當時系爭巷道一側為國中
    圍牆並停滿其他車輛，另一側是一排住家，伊駕駛A車與B車
    幾乎同時進入，伊已經禮讓閃到牆角，B車駕駛仍快速駛來
    不顧情況執意會車，兩車因此發生擦撞，伊並無過失等語，
    資為抗辯，並聲明：原告之訴駁回。
四、本院之判斷：
　㈠、按汽車在使用中加損害於他人者，駕駛人應賠償因此所生
      之損害。但於防止損害之發生已盡相當之注意者，不在此
      限。民法第191條之2定有明文。前揭規定，乃舉證責任倒
      置之規定，損害賠償採「推定過失責任」，除當事人得舉
      證證明其於防止損害之發生已盡相當之注意者外，凡動力
      車輛在使用中加損害於他人者，即應負賠償責任。次按汽
      車行駛時，駕駛人應注意車前狀況及兩車並行之間隔；汽
      車交會時，會車相互之間隔不得少於半公尺，道路交通安
      全規則第94條第3項前段、第100條第1項第5款分別定有明
      文。查：
　　１、被告於109年8月4日13時18分許，駕駛A車沿系爭巷道由
        西往東方向行駛，陳盈達則駕駛B車沿同巷由東往西，
        兩車在靠近該巷西側出口處會車時，B車右後車尾與A車
        右側車身發生碰撞，經本院當庭勘驗B車行車紀錄器影
        像確認（本院卷第99至104頁），亦有臺北市政府警察
        局交通警察大隊A3類道路交通事故初步分析研判表、現
        場圖、補充資料表、調查紀錄表、當事人登記聯單、現
        場照片附卷可稽（本院卷第25至39頁），堪信為真。
　　２、依本院勘驗影像所示，兩車準備進行會車時，其位置接
        近A車進入系爭巷道西側出口，被告駕駛A車雖有向左前
        方行駛以進行避讓，惟該處另側設有路燈，A車避讓所
        產生之空間仍為狹窄，足信B車雖經被告為避讓之舉，
        仍難安全通過，遑論保持前揭法條之安全間隔，且A車
        較B車靠近系爭巷道出口，被告本得先駕駛A車暫行退出
        讓B車先行通過後，以確保足夠行車安全間隔，是縱令B
        車在此情形下仍冒然前駛致兩車發生碰撞而有過失（詳
        後述），仍難信被告有盡保持安全間隔之義務，而就系
        爭事故無過失可言，是被告就B車因此所受損害，仍應
        負賠償責任。至原告主張被告駕駛A車於B車試圖通過時
        有移動乙節，未能自前述影像中辨識，附此說明。
　㈡、次按不法毀損他人之物者，被害人得請求賠償其物因毀損
      所減少之價額，民法第196條定有明文；又物被毀損時，
      被害人除得前揭規定請求賠償外，並不排除民法第213至2
      15條之適用；依民法第196條請求賠償物被毀損所減少之
      價額，得以修復費用為估定之標準，但以必要者為限（例
      如︰修理材料以新品換舊品，應予折舊）。最高法院77年
      度第9次民事庭會議決議可資參照。再按被保險人因保險
      人應負保險責任之損失發生，而對於第三人有損失賠償請
      求權者，保險人得於給付賠償金額後，代位行使被保險人
      對於第三人之請求權；但其所請求之數額，以不逾賠償金
      額為限。保險法第53條第1項亦有明定。查：
　　１、原告承保之B車為108年9月出廠之租賃小客車，其修復費
        用為46,494元（含零件費用17,094元、塗裝工資29, 40
        0元），原告已依保險契約賠付富豪租賃等節，有B車行
        車執照、車損照片、依德股份有限公司保險估價單、結
        帳單、統一發票、理賠資料畫面在卷足參（本院卷第17
        至23、75至77頁），亦為被告所不爭執，亦堪信實。
　　２、而關於更新零件部分之請求，應以扣除按汽車使用年限
        計算折舊後之費用為限。參酌營利事業所得稅查核準則
        第95條第6項規定「固定資產提列折舊採用定率遞減法
        者，以1年為計算單位，其使用期間未滿1年者，按實際
        使用之月數相當於全年之比例計算之，不滿1月者，以1
        月計」，B車係於109年8月4日因系爭事故受損，故自出
        廠至肇事時已使用11個月，依行政院所頒固定資產耐用
        年數表及固定資產折舊率規定，非運輸業用客車、貨車
        之耐用年數為5年，依定率遞減法每年折舊369‰，則零
        件扣除折舊後之修復費用估定為11,312元【計算式詳附
        表】，加上塗裝工資29,400元，共計40,712元。
　㈢、惟按損害之發生或擴大，被害人與有過失者，法院得減輕
      賠償金額，或免除之，民法第217條第1項定有明文。況本
      條過失相抵之責任減輕或免除，非為抗辯，而為請求權一
      部或全部之消滅，故過失相抵之要件具備時，法院得不待
      當事人之主張，逕以職權減輕賠償金額或免除之。又基於
      過失相抵之責任減輕或免除，法院對於賠償金額減至何程
      度，應斟酌雙方原因力之強弱與過失之輕重以定之（最高
      法院107年度台上字第773號、99年度台上字第1580號判決
      意旨參照）。而會車時，雙方皆有保持安全間隔之行車注
      意義務已如前述。查，陳盈達駕駛B車與被告A車在系爭巷
      道對向行駛，而該巷道空間不足使兩車有足夠之安全距離
      會車時，其亦有退讓或與駕駛A車被告交涉，使兩車均得
      安全通過之義務，惟依本院前述勘驗結果，其於A車靠左
      避讓而所留空間尚不能保證安全通過時，即貿然前駛致兩
      車發生碰撞，其有未保持安全間隔之過失甚明。本院審酌
      前述兩造均未能採取適當措施以保持行車安全間隔之駕駛
      行為，均為本件肇事因素，被告駕駛A車見B車駛進有進行
      避讓，有禮讓之本意，認系爭事故應由陳盈達承擔6/10之
      過失責任，被告則應負4/10過失責任，始屬相當。是本件
      B車修復費用扣除應減輕被告6/10之賠償責任後，被告應
      給付原告之金額為16,285元【計算式：40,712×0.4＝16, 2
      85，元以下四捨五入】。原告之請求在前述金額之範圍內
      ，自屬有據，逾此範圍之請求，則難准許。
　㈣、末按給付無確定期限者，債務人於債權人得請求給付時，
      經其催告而未為給付，自受催告時起，負遲延責任；其經
      債權人依督促程序送達支付命令，與催告有同一之效力；
      遲延之債務以支付金錢為標的者，債權人得請求依法定利
      率計算之遲延利息；應付利息之債務，其利率未經約定，
      亦無法律可據者，週年利率為5%，民法第229條第2項、第
      233條第1項前段及第203條分別定有明文。本件係屬侵權
      行為損害賠償之債，自屬無確定期限者，又係以支付金錢
      為標的，依前揭規定，原告請求被告給付起訴狀繕本送達
      之翌日即111年2月11日（本院卷第43頁送達證書）起至清
      償日止，按法定利率5%計算之遲延利息，應屬有據。　
五、從而，原告依侵權行為及保險代位之法律關係，請求被告給
    付原告如主文第1項所示金額，為有理由，應予准許。逾此
    範圍之請求，為無理由，應予駁回。
六、本件原告勝訴部分係依小額程序為被告敗訴之判決，依民事
    訴訟法第436條之20規定，應依職權宣告假執行。本院並就
    原告勝訴部分依同法第392條第2項規定，依職權為被告如預
    供擔保，得免為假執行之宣告。
七、本件事證已臻明確，兩造其餘攻擊防禦方法及所提證據，經
    審酌後認與判決結果不生影響，爰不逐一論列，附此敘明。
八、訴訟費用負擔之依據：民事訴訟法第79條。並依職權確定本
    件訴訟費用額為1,000元（即減縮後裁判費）如主文第3項所
    示。
中　　華　　民　　國　　111 　年　　7 　　月　　19　　日
                  新店簡易庭法  官　林志煌
上正本證明與原本無異。
如不服本判決，應於判決送達後20日內向本庭（231204新北市○○
區○○路0段000號）提出上訴狀（須按他造當事人之人數附繕本）
，並表明上訴理由（上訴理由應表明：一、原判決所違背之法令
及其具體內容。二、依訴訟資料可認為原判決有違背法令之具體
事實），如於本判決宣示後送達前提起上訴者，應於判決送達後
20日內補提上訴理由書（須附繕本），如未於上訴後20日內補提
合法上訴理由書，法院得逕以裁定駁回上訴。
如委任律師提起上訴者，應一併繳納上訴審裁判費。
中　　華　　民　　國　　111 　年　　7 　　月　　19　　日
                            書記官  周怡伶
附表
-----
折舊時間           金額
第1年折舊值        17,094×0.369×(11/12)=5,782
第1年折舊後價值    17,094-5,782=11,312